臺灣基隆地方法院刑事判決　
109年度金訴字第123號
公  訴  人  臺灣基隆地方檢察署檢察官
被      告  謝明儒



            黃嘉程



上列被告因詐欺等案件，經檢察官提起公訴（109年度偵字第348
3號），本院判決如下：
    主    文
辛○○犯如附表壹編號一、二所示之罪，各處如附表壹編號一、二
「罪名、宣告刑及沒收」欄所示。應執行有期徒刑壹年肆月。
己○○被訴部分，均公訴不受理。
    犯罪事實
一、辛○○（「微信」群組暱稱「錢來也」）與己○○（「微信」群
    組暱稱「RACOG」，由本院另為公訴不受理，詳後述「乙」
    部分之說明）、丁○○（「微信」群組暱稱「不倒翁」，由本
    院通緝中，另行審結）自民國108年12月間起，加入真實姓
    名年籍均不詳、自稱或暱稱「黃經理」、「王國仲」、「班
    」、「小飛俠」、「花開富貴」（原暱稱「富岡義勇」）等
    成年人（均由警方追查中，無證據證明該集團有未滿18歲之
    少年成員）所共同組成之三人以上、以實施詐術為手段，具
    有持續性、牟利性之有結構性詐騙集團組織（辛○○所犯組織
    犯罪防制條例部分，業由臺灣苗栗地方檢察署以109 年度偵
    字第615、915號詐欺案件，與該案中所為首次犯行，論以想
    像競合犯而提起公訴，並陸續追加起訴，已由臺灣苗栗地方
    法院於110年5月25日以109 年度訴字第144號、第204號、第
    225號、第381號、第422號、第459號及110年度訴字第124號
    判決判處應執行有期徒刑2年，尚未確定，故此部分另為公
    訴不受理，詳後述「乙」）；辛○○以自己所有、插置000000
    0000門號之SONY廠牌行動電話（業經扣案），利用即時通訊
    軟體「微信」（「WE CHAT」），與集團成員己○○、丁○○、
    黎俊輝等人聯絡，共組代號為「信用合作社」之「微信」群
    組，並聽從「黃經理」指揮，擔任收取金融卡、存簿或領取
    詐騙款項、俗稱「取水」、「收水」、「車手」之工作，辛○○可從領取之詐騙款項中抽取1.4％金額作為報酬。其等即依
    此等分工模式，從事牟利之詐欺犯罪行為。
二、辛○○加入前述詐騙集團後，即與己○○、丁○○、黎俊輝、邱彥
    翔等、「黃經理」、「王國仲」等詐騙集團其他成年成員，
    共同意圖為自己不法之所有，基於三人以上共同詐欺取財及
    隱匿詐欺所得去向之洗錢犯意聯絡，先由該詐欺集團不詳成
    年男女，以附表壹所示之詐騙手法，向附表壹編號一、二所
    示之戊○○、庚○○施以詐術，致該等被害人陷於錯誤，而於如
    附表壹所示之轉帳時間，將如附表壹所示之被騙金額轉入如
    附表壹編號一、二所示之人頭帳戶，「黃經理」即指示辛○○
    持向上開詐欺集團之不詳車手頭拿取如附表壹所示之人頭帳
    戶金融卡，於附表壹所示之提領時間，前往如附表壹所示之
    提領地點，自該人頭帳戶提領如附表壹編號一、二之戊○○、
    庚○○受騙而轉入之金額後，交予車手頭，由車手頭轉交給上
    手，以此方式隱匿掩飾詐欺所得之去向，並各獲取如附表壹
    編號一、二所提領金額之1.4％作為報酬。
三、案經戊○○訴由臺北市政府警察局文山第二分局函轉基隆市警
    察局移送臺灣基隆地方檢察署檢察官偵查起訴。
    理    由
甲、有罪部分（被告辛○○【除組織犯罪部分外】）
壹、程序事項（證據能力）
一、供述證據
　　本判決下列所引用被告辛○○以外之人於審判外之陳述，公訴
    人及被告辛○○於本院準備及審判程序時，均同意有證據能力
    ，且本院審酌上開證據資料作成時之情況，尚無違法不當及
    證明力明顯過低之瑕疵，而認為以之作為證據應屬適當，依
    刑事訴訟法第159條之5第1項規定，均有證據能力。
二、非供述證據
　　非供述證據，並無傳聞法則規定之適用，如該非供述證據非
    出於違法取得，並已依法踐行調查程序，即不能謂無證據能
    力（最高法院97年度台上字第1401號、第6153號判決意旨參
    照）；本院所引以下認定本案犯罪事實之非供述證據，並無
    違反法定程序取得之情，且無不可信之情況，又被告於本院
    審理時，不爭執證據能力，本院復審酌非供述證據取得，未
    有何違法、偽變造等情況，堪認取得證據過程適當，復均與
    待證事實具有關聯性，且經本院於審判程序依法踐行提示調
    查程序，自亦具有證據能力而得為證據。
貳、實體事項
一、認定犯罪事實所憑之證據及理由
　　上揭（附表壹）犯罪事實，業據被告辛○○於警詢、偵訊、本
    院準備程序及審理時均坦承認罪（見被告辛○○109年5月18日
    警詢調查筆錄、109年7月17日偵訊筆錄—偵卷第51至67頁、
    第269至271頁；本院110年3月8日準備程序筆錄—本院卷一21
    5至218頁、110年10月15日準備程序筆錄—本院卷二第85至88
    頁、110年10月26日審判筆錄第1至9頁），核與共同被告己○○、丁○○所供述，證人即告訴人戊○○、被害人庚○○於警詢之
    證述（偵卷第111至113頁、第115至116頁）大致相符；此外
    ，復有自動櫃員機（ATM）交易明細表（偵卷第119頁）、庚○○之國泰世華銀行存簿封面影本（偵卷第120頁）、對話記
    錄擷取照片（偵卷第121頁）、花蓮中山路郵局0000000-000
    0000帳號帳戶之客戶歷史交易清單（偵卷第165頁）、監視
    器錄影畫面擷取翻拍照片（偵卷第71頁）在卷，及被告聯絡
    集團成員所用之SONY廠牌手機1 支扣案可佐，足認被告辛○○
    自白與事實相符，堪予採信。本件被告辛○○犯罪之事證明確
    ，自應依法論科。
二、論罪科刑
(一)按刑法第339條之4第1項第2款之立法理由為多人共同行使詐
    術手段，易使被害人陷於錯誤，其主觀惡性較單一個人行使
    詐術為重，有加重處罰之必要，爰仿照本法第222條第1項第
    1款之立法例，將「三人以上共同犯之」列為第2款之加重處
    罰事由，本款所謂「三人以上共同犯之」，不限於實施共同
    正犯，尚包含同謀共同正犯（詳見刑法第339條之4第1項第2
    款立法理由）。經查，本案被告辛○○參與「黄經理」等成年
    人所屬三人以上組成，以實施詐術為手段、具有持續性及牟
    利性之有結構性組織之詐欺集團，先由不詳詐欺集團成年成
    員詐騙被害人，被告辛○○再依「黃經理」指示，向其他詐騙
    成員取得附表壹所示之人頭帳戶提款卡及密碼後，擇地
    領取被害人轉入之款項，再將領得款項交付予其他詐騙集團
    成員，足認被告所加入之詐欺犯罪組織即本案詐欺犯行之成
    員人數超過三人以上。是核被告辛○○就附表壹編號一、二2
    次所為，均係犯刑法第339條之4第1項第2款之三人以上共同
    犯詐欺取財罪。被告各別對同一被害人戊○○、庚○○轉入（匯
    入）人頭帳戶之款項，於密接之時、地，多次提領，其舉動
    難以劃分，應視為一行為，而為接續犯。
(二)按洗錢防制法第15條之特殊洗錢罪，係在無法證明前置犯罪
    之特定不法所得，而未能依洗錢防制法第14條之一般洗錢罪
    論處時，始予適用。倘能證明人頭帳戶內之資金係前置之特
    定犯罪所得，即應逕以一般洗錢罪論處，自無適用特殊洗錢
    罪之餘地。例如詐欺集團向被害人施用詐術後，為隱匿其詐
    欺所得財物之去向，而令被害人將其款項轉入該集團所持有
    、使用之人頭帳戶，並由該集團所屬之車手前往提領詐欺所
    得款項得逞後層層轉交上手，檢察官如能證明該帳戶內之資
    金係本案詐欺之特定犯罪所得，即已該當於洗錢防制法第14
    條第1 項之一般洗錢罪；至若無法將人頭帳戶內可疑資金與
    本案詐欺犯罪聯結，而不該當第2 條洗錢行為之要件，當無
    從依洗錢防制法第14條第1 項之一般洗錢罪論處，僅能論以
    洗錢防制法第15條第1 項之特殊洗錢罪。另過去實務認為，
    行為人對犯特定犯罪所得之財物或利益作直接使用或消費之
    處分行為，或僅將自己犯罪所得財物交予其他共同正犯，祇
    屬犯罪後處分贓物之行為，非本條例所規範之洗錢行為，惟
    依新法規定，倘行為人意圖掩飾或隱匿特定犯罪所得來源，
    而將特定犯罪所得直接消費處分，甚或交予其他共同正犯予
    以隱匿，或由共同正犯以虛假交易外觀掩飾不法金流移動，
    即難認僅單純犯罪後處分贓物之行為，應仍構成新法第2 條
    第1款或第2款之洗錢行為（最高法院108 年度台上字第1744
    號、第3086號判決意旨參照）。查被告辛○○及其所屬詐欺
    集團成員，就上開加重詐欺取財犯行，係使被害人戊○○、庚○○將款項轉入該詐欺集團使用之人頭帳戶，並由被告以前述
    （附表壹）領款過程，分次提款後，再輾轉交予上手（車手
    頭），被告係擔任「收水」、「回水」之車手工作，其主觀
    上有隱匿其所屬詐欺集團之詐欺犯罪所得，以逃避國家追訴
    或處罰之意思，客觀上有層轉詐欺犯罪所得予其他詐欺集團
    成員之行為，隱匿詐欺犯罪所得去向，而製造金流追查之斷
    點，揆諸上開說明，核與洗錢防制法第14條第1 項一般洗錢
    罪之要件相合。被告所犯之刑法第339條之4第1項第2款之加
    重詐欺取財罪，法定刑為1年以上7年以下有期徒刑，屬洗錢
    防制法第 3條第1款最輕本刑為6月以上有期徒刑以上之刑之
    「特定犯罪」，是被告辛○○2次所為，亦均成立洗錢防制法
    第14條第1 項之洗錢罪。
(三)核被告辛○○就附表壹編號一、二2次所為，係犯刑法第339條
    之4第1項第2款之3人以上共同詐欺取財罪及洗錢防制法第14
    條第1項之一般洗錢罪；被告辛○○所犯加重詐欺取財罪及隱
    匿犯罪所得去向之一般洗錢犯行間，具有行為局部之同一性
    ，屬於一行為觸犯數罪名之想像競合犯，應依刑法第55條規
    定，從一重之3人以上共同詐欺取財罪處斷。
(四)被告辛○○所犯附表壹編號一、二之3人以上共同詐欺取財罪
    等，犯意各別、時間、地點不同，行為殊異，被害人及被害
    法益有別，為數罪，應予以分論併罰。 
(五)按共同正犯之成立，只須具有犯意之聯絡與行為之分擔，既
    不問犯罪動機起於何人，亦不必每一階段犯行，均經參與，
    且意思之聯絡不限於事前有協議，即僅於行為當時有共同犯
    意之聯絡者，亦屬之。其表示之方法，亦不以明示通謀為必
    要，即相互間有默示之合致，亦無不可。而共同實施犯罪行
    為之人，在合同意思範圍以內，各自分擔犯罪行為之一部，
    相互利用他人之行為，以達其犯罪目的者，即應對全部所發
    生之結果，共同負責，是共同正犯在犯意聯絡範圍內之行為
    ，應同負全部責任（最高法院34年上字第862 號、73年台上
    字第2364號、28年上字第3110號判例意旨參照）。又共同實
    施犯罪之人，在合同意思範圍以內，各自分擔犯罪行為之一
    部，相互利用他人之行為，以達其犯罪之目的者，即應對於
    全部所發生之結果，共同負責；共同正犯之意思聯絡，原不
    以數人間直接發生者為限，即有間接之聯絡者，亦包括在內
    。如甲分別邀約乙、丙犯罪，雖乙、丙間彼此並無直接之聯
    絡，亦無礙於其為共同正犯之成立（最高法院28年上字第31
    10號、77年台上字第2135號判例、97年度台上字第2946號判
    決意旨參照）。查被告辛○○固未親自參與本件詐騙告訴人戊○○及被害人庚○○之前階段行為，惟各自就本件犯行，與「黃
    經理」、「王國仲」、「班」、「小飛俠」、「花開富貴」
    等詐欺集團成員相互合作，分擔提領或轉遞贓款等整體犯罪
    計畫之一部分，已如前述。足見該等集團組織嚴謹，成員間
    分工精細，相互合作，最終促使詐欺集團能夠順利完成詐欺
    取財犯行，因認被告辛○○與其他詐騙集團成員間就加重詐欺
    取財、一般洗錢犯行，具有犯意聯絡，且互相利用他人行為
    以達犯罪目的，自應對全部行為之結果負其責任。從而，被
    告與「黃經理」、「王國仲」、「班」等詐騙集團成員，互
    具有犯意聯絡及行為分擔，應論以共同正犯。
(六)至洗錢防制法第16條第2 項固規定「犯前二條之罪，在偵查
    或審判中自白者，減輕其刑」，然被告本案既從一重之刑法
    加重詐欺罪處斷，依法律不得割裂適用之一體性原則，自無
    從適用上開條項規定減刑，惟本院於後述量刑時仍當一併衡
    酌上開部分減輕其刑事由，併予敘明。
(七)爰以行為人之責任為基礎，審酌被告正值青壯之年，且身體
    健全，不思尋找正當工作賺錢謀生，竟因詐騙集團網羅之工
    作內容「提領金錢」、「收取存簿」，工作輕鬆、報酬優渥
    ，即率爾加入「黃經理」等人所組成之詐騙集團，擔任「收
    水」之車手工作，不思辛勤工作、而圖以輕鬆付出，即得以
    獲取豐厚報酬，不顧被害人之損失，使詐騙集團其他成員或
    主謀等人得以隱蔽身分，所為應予非難；又本件被害人戊○○
    、庚○○被騙款項未能取回，受騙金額甚多、損害亦大，是被
    告辛○○所為，不但造成被害人財產損害，且對社會大眾之危
    害亦屬非輕，本不應輕縱；惟念被告犯後坦承全部犯行，態
    度尚佳，又其犯後頗有悔意，表示時時感到良心不安，對不
    起被害人等，並稱如非已入監服刑，無法再繼續正當工作賺
    錢賠償被害人戊○○、庚○○二人，則一定想辦法彌補等語，足
    見被告良知未泯，尚有返回正途之心；另考量被告參與之角
    色，屬於「拋頭露面」、較易查獲之「車手」角色，及分工
    程度、屬於集團中較低位階之身分，兼衡其參與時間不長、
    及其犯罪所得、學識（高職畢業）、家境（勉持）、素行等
    一切情狀，就其所為本件2次犯行，考量被害人損失金額及
    被害程度，各量處如附表壹編號一、二「
　　罪名、宣告刑及沒收」欄所示之刑，並諭知應執行之刑如主
    文所示，以示儆懲。
(八)沒收
１、扣案SONY廠牌行動電話1支（含插置之000000000門號SIM卡1
    枚），為被告辛○○所有並作為加入「信用合作社」之詐騙
    集團成員「微信」群組，與詐騙集團成員「黃經理」、「班
    」、己○○、丁○○、黎俊輝、邱彥翔（詳苗栗地院109 年
    度訴字第144 號等判決）聯絡作案之用，業據被告辛○○自
    承在卷（本院110年10月15日準備程序筆錄第3頁—本院卷二
    第87頁），且經警查獲扣案，爰依刑法第38條第2 項前段規
    定，宣告沒收之。
２、按犯罪所得，屬於犯罪行為人者，沒收之；前2 項之沒收，
    於全部或一部不能沒收或不宜執行沒收時，追徵其價額，刑
    法第38之1 第1項前段、第3項分別定有明文。又按犯罪所得
    之沒收、追繳或追徵，在剝奪犯罪行為人之實際犯罪所得，
    其重點置於所受利得之剝奪，故無利得者自不生剝奪財產權
    之問題，是二人以上共同犯罪，關於犯罪所得之沒收、追徵
    ，應各按其實際利得數額負責，並非須負連帶責任。被告辛○○於檢察官偵訊時，坦承可分得提領金額之1.4％作為報酬，
    然供稱本件提款後，尚未領得報酬，即出國並脫離該詐騙集
    團云云；惟於本院準備程序時，已坦承伊出國前後參與之二
    個詐騙集團組織均屬同一，只是分配給伊之工作內容不同等
    語，且本件（附表壹）伊有獲取提領款項金額之 1.4％為報
    酬等語（詳同本院110年10月15日準備程序筆錄第3頁—本院
    卷二第87頁）。是被告辛○○本件犯行之犯罪所得，爰依附表
    壹編號一、二之提領金額，計算被告各該次之犯罪所得，各
    為1,417元（本院按：附表壹編號一：20,000+20,000+20,00
    0+16,200+20,000+5,000＝101,200，101,200×1.4％=1,416.8
    【四捨五入為1,417元】，被害人戊○○被騙轉帳至人頭帳戶
    黃仲靖之郵局帳戶金額為49,985元、49,985元等2筆【扣除
    跨行手續費】，合計共99,970元，但被告辛○○提領之金額達
    101,200元，超出被害人戊○○轉帳金額，係因包含於戊○○轉
    帳前，其他不明被害人轉入或不明匯入款項而遭提領剩餘之
    餘額，故計算被害人受詐騙之金額，與詐騙集團之詐騙犯罪
    所得、被告之報酬等，應分別視之【如金融行庫收取扣除之
    跨行手續費15元或5元，雖為被害人損失之金額，然非被告
    或詐騙集團所得】）、546元（本院按：附表壹編號二：20,
    000+10,000+8,000+1,000＝39,000，39,000×1.4％=546元，被
    害人庚○○被騙轉帳至人頭帳戶黃仲靖之郵局帳戶金額為29,9
    99元、8,985元等2筆，合計共38,984元，但被告辛○○提領之
    金額達39,000元【超過16元】，此部分同前說明，至於起訴
    書附表一編號2-1、2-2部分之「提領金額」欄，記載之10,0
    05元、8,005元、1,005元，多出之5元，非被告辛○○提領之
    金額，乃金融機構收取扣除之跨行提款作業手續費，故此不
    予計入被告提領所得款項範圍），於被告辛○○所犯附表壹編
    號一、二各項犯行下，各別宣告沒收，又因被告辛○○本件犯
    罪所得，均未扣案，亦未賠償被害人，且無過苛調解條款之
    適用，爰依刑法第38條之1第3項規定，宣告追徵其價額。
３、按洗錢防制法第18條第1項固規定「犯第14條之罪，其所移轉
    、變更、掩飾、隱匿、收受、取得、持有、使用之財物或財
    產上利益，沒收之；犯第15條之罪，其所收受、持有、使用
    之財物或財產上利益，亦同」，但刑法第11條規定：「本法
    總則於其他法律有刑罰、保安處分或沒收之規定者，亦適用
    之。但其他法律有特別規定者，不在此限」；故於行為人犯
    洗錢防制法第14條之罪時，除適用洗錢防制法第18條第1項
    前段所定沒收之特別規定外，刑法第38條之2第2項過苛條款
    之規定，洗錢防制法並無特別排除之明文，則依據刑法第11
    條規定，自得加以適用。查被告辛○○擔任車手，於提領詐欺
    贓款後，扣除自己應得比例之報酬，將之交付上手，此部分
    未扣案之詐欺贓款，並非被告辛○○所有，亦非在其實際掌控
    中，其無任何處分權限，如就此部分款項亦對被告辛○○諭知
    沒收，實屬過苛，爰不予宣告沒收。
乙、不另為不受理（被告辛○○所犯組織條例部分）及公訴不受理
    部分（被告己○○所犯附表貳編號一、二、三部分）
壹、被告辛○○被訴違反組織犯罪條例（不另為公訴不受理）部分
    　　
一、公訴意旨另以：被告辛○○基於參與組織之犯意，自民國108
    年12月25日起，加入自稱「黃經理」所屬3人以上，以實施
    詐術為手段，所組成具有持續性及牟利性之結構性詐騙集團
    犯罪組織，由辛○○依「黃經理」指示擔任領取詐騙所得款項
    之車手工作，依此等分工模式，從事牟利之詐欺犯罪行為，
    故認被告辛○○尚涉嫌違反組織犯罪防制條例第3條第1項後段
    之參與犯罪組織罪嫌等語。
二、按起訴之程序違背規定者，應諭知不受理之判決，刑事訴訟
    法第303條第1款定有明文。次按發起、主持、操縱、指揮或
    參與犯罪組織行為，在未經自首或有其他積極事實，足以證
    明其確已脫離或解散該組織之前，其違法行為，仍繼續存在
    ，為行為之繼續，屬於單純一罪，至行為終了時，仍論為一
    罪。又行為人以一發起、主持、操縱、指揮或參與詐欺犯罪
    組織，並分工加重詐欺行為，同時觸犯參與犯罪組織罪及加
    重詐欺取財罪，雖其發起、主持、操縱、指揮或參與犯罪組
    織之時、地與加重詐欺取財之時、地，在自然意義上非完全
    一致，然二者仍有部分合致，且犯罪目的單一，依一般社會
    通念，認應評價為一罪方符合刑罰公平原則，應屬想像競合
    犯，從一重罪論處，如予數罪併罰，反而過度評價，實與人
    民法律感情未合；再按「刑罰要求適度之評價，俾對法益之
    侵害為正當之維護。因此，加重詐欺罪係侵害個人財產法益
    之犯罪，其罪數計算，以被害人數、被害次數之多寡，決定
    其犯罪之罪數；核與參與犯罪組織罪之侵害社會法益，因應
    以行為人所侵害之社會全體利益為準據，認定係成立一個犯
    罪行為，有所不同。是以倘若行為人於參與犯罪組織之繼續
    中，先後加重詐欺數人財物，因行為人僅為一參與組織行為
    ，侵害一社會法益，應僅就『首次』犯行論以參與犯罪組織罪
    及加重詐欺罪之想像競合犯，而其後（第二次以後）之犯行
    ，乃為其參與組織之繼續行為，為避免重複評價，當無從將
    一參與犯罪組織行為割裂再另論一參與犯罪組織罪，而與其
    後所犯加重詐欺罪從一重論處之餘地」；「在憲法罪刑相當
    原則之框架下，對於犯罪行為之評價，不論過度或不足，均
    為所禁，唯有適度評價，始能對法益之侵害為正當之維護。
    其於想像競合之例，所犯各罪自仍受評價，而成為科刑一罪
    ；至其所對應之刑罰，則係各該評價一罪之數法定刑，而成
    為一個處斷刑。是以，行為人所犯參與犯罪組織與首次犯加
    重詐欺罪，有想像競合犯之關係，雖應從一重之加重詐欺罪
    處斷」，此有最高法院107年度台上字第1066號、108年度台
    上字第337號、第1909號判決意旨可參。
三、被告辛○○參與犯罪組織，而涉犯組織犯罪防制條例第3條第1
    項後段之參與犯罪組織罪部分之犯行，業由臺灣苗栗地方檢
    察署以109 年度偵字第615、915號詐欺案件，與該案中所為
    首次犯行，論以想像競合犯而提起公訴，並陸續追加起訴，
    已由臺灣苗栗地方法院於110年5月25日以109 年度訴字第14
    4號、第204號、第225號、第381號、第422號、第459號及11
    0年度訴字第124號判決判處應執行有期徒刑2年，尚未確定
    ，此有本院調取之該案全案卷宗附卷可稽，檢察官就犯罪事
    實相同而已經提起公訴之同一案件，再行起訴，其起訴程序
    違背規定，依前揭說明，本應為不受理判決。惟檢察官認此
    部分與前開經本院判決有罪之加重詐欺及洗錢部分之犯行，
    具有想像競合犯之裁判上一罪關係，爰不另為不受理之判決
    。
貳、被告己○○被訴附表貳之犯行部分　　
一、公訴意旨以：被告己○○（「微信」名稱「RACOG」）基於參
    與犯罪組織之犯意，自108年12月底某日起，加入微信名稱
    「班」等成年人所屬3人以上，以實施詐術為手段，所組成
    具有持續性及牟利性之結構性詐騙集團犯罪組織，並以手機
    通訊軟體「微信」作為該詐欺集團之聯絡工具，由「班」指
    示己○○擔任領取詐騙所得款項之車手（約定己○○可獲取詐騙
    所得款項2％之報酬），其等即依此等分工模式，從事牟利之
    詐欺犯罪行為。己○○及其等所屬詐欺集團成員共同意圖為自
    己不法之所有，基於3人以上共同詐欺取財、隱匿掩飾詐欺
    所得去向之洗錢犯意聯絡，由上開詐欺集團之不詳成員，以
    如附表貳所示之詐騙手法，向附表貳所示之被害人施以詐術
    ，致該等被害人陷於錯誤，而於如附表貳所示之匯款時間，
    將如附表貳所示之被騙金額匯入如附表貳所示之人頭帳戶，
    「班」隨即指示上開詐欺集團之不詳車手頭，將丁○○測試完
    成之附表貳所示人頭帳戶金融卡轉交給己○○，再由己○○於附
    表貳所示之提領時間，前往如附表貳所示之提領地點，自該
    人頭帳戶提領如附表貳編號一至三所示之金額後交予車手頭
    ，由車手頭轉交給丁○○，丁○○即轉交給上手，以此方式隱匿
    掩飾詐欺所得之去向。己○○因而獲取新臺幣（下同）2,440
    元之報酬。因認被告己○○亦共同涉犯組織犯罪防制條例第3
    條第1項後段參與犯罪組織、刑法第339條之4第1項第2款之3
    人以上共同犯詐欺取財、洗錢防制法第14條第1項之洗錢罪
    嫌等語。
二、同一案件繫屬於有管轄權之數法院者，由繫屬在先之法院審
    判之；案件依第8 條之規定不得為審判者，應諭知不受理判
    決，刑事訴訟法第8條前段、第303條第7 款分別定有明文。
　　又第303條之判決，得不經言詞辯論為之，刑事訴訟法第307
    條亦有明定。此係因對於同一被告之一個犯罪事實，無論係
    實質上一罪或裁判上一罪，祇有一個刑罰權，不容重複裁判
    ；至案件是否同一，以被告及犯罪事實是否均相同為斷，所
    謂事實同一，應從「訴之目的及侵害性行為之內容是否同一
    」為斷，即以檢察官或自訴人請求確定其具有侵害性之社會
    事實關係為準，亦即經其擇為訴訟客體之社會事實關係（最
    高法院94年度台上字第1783號、99年度台上字第2856號、10
    2年度台非字第165號判決意旨參照）。
三、本件公訴意旨所指被告己○○所犯附表貳編號一至三部分之犯
    行，由臺灣苗栗地方檢察署檢察官於109年3月20日，以109
    年度偵字第615號、第915號就被告己○○所犯參與組織部分犯
    行與其他詐欺取財罪部分，提起公訴；同署檢察官嗣分別於
    109年7月31日、109年8月21日，各以109年度偵字第3887號
    、第3978號（被害人甲○○、丙○○）、109年度偵字第4603號
    （被害人乙○○）追加起訴，而於109年3月30日、109年8月11
    日、109年8月27日分別繫屬於臺灣苗栗地方法院，分109年
    度訴字第144號、109年度訴字第381號（被害人甲○○、丙○○—
    附表貳編號一、二）、109年度訴字第422號（被害人乙○○—
    附表貳編號三），本件被告己○○所犯附表貳編號一至三部分
    ，與苗栗地檢起追加起訴之案件，不僅被告同一，犯罪事實
    亦完全相同，屬「同一案件」無疑。而各該案件，於109年3
    月及8月間，即已繫屬於苗栗地院，並經苗栗地院審結，於1
    10年5月25日宣判；該判決附表一編號6（被害人甲○○）、7
    （被害人丙○○）、10（被害人乙○○），與本件後附附表貳編
    號一至三（起訴書附表二編號1、2-1及2-2、3）之犯罪事實
    完全相同，而本案檢察官於109年8月20日偵結起訴，於109
    年9月21日始繫屬本院，有本院收狀戳可憑（本院卷一第3頁
    ），是本件同一案件，前案先起訴、先判決，本件檢察官是
    「後起訴」、「後繫屬」於本院，是本件「同一案件」，應
    由繫屬在先之苗栗地院審判，本院屬不得審判之法院；檢察
    官重複就被告己○○所犯附表貳之犯行，向本院提起公訴，而
    繫屬之前案業經一審法院判決（尚未確定），本院自得不經
    言詞辯論，逕為不受理判決之諭知。
據上論斷，應依刑事訴訟法第299條第1項前段、第303條第7款、
第8條前段，判決如主文。
本案經檢察官謝雨青偵查起訴，由檢察官林明志到庭執行職務。
中　　華　　民　　國　　110 　年　　11　　月　　23　　日
                  刑事第四庭審判長法  官  齊潔
　　　　　　　　　　              法  官  周霙蘭
　　　　　　　　　　              法  官  李辛茹
以上正本證明與原本無異。
如不服本判決應於收受送達後20日內向本院提出上訴書狀，並應
敘述具體理由；其未敘述上訴理由者，應於上訴期間屆滿後20日
內向本院補提理由書（均須按他造當事人之人數附繕）「切勿逕
送上級法院」。
中　　華　　民　　國　　110 　年　　11　　月　　24　　日
                                  書記官  陳彥端
附錄論罪法條：
中華民國刑法第339條之4
犯第339條詐欺罪而有下列情形之一者，處1年以上7年以下有期
徒刑，得併科1百萬元以下罰金：
一、冒用政府機關或公務員名義犯之。
二、三人以上共同犯之。
三、以廣播電視、電子通訊、網際網路或其他媒體等傳播工具，
    對公眾散布而犯之。
前項之未遂犯罰之。
洗錢防制法第14條
有第二條各款所列洗錢行為者，處7年以下有期徒刑，併科新臺
幣5百萬元以下罰金。
前項之未遂犯罰之。
前二項情形，不得科以超過其特定犯罪所定最重本刑之刑。
附表壹（有罪判決—被告辛○○）
編號 被害人 詐騙手法 轉帳時間/地點  轉帳金額(新臺幣） 轉入之人頭帳戶   提領時間  提領地點 提領金額  罪名、宣告刑及没收   一  戊○○ 謊稱「東京著衣」賣家，因操作疏忽導致被害人之付款方式變成「分期付款」，要求被害人配合指示，於網路上操作以解除分期付款之設定，被害人受騙，以網路銀行將其中國信託銀行帳戶之金錢轉出。     108年12月25日下午9時2分許/臺北市文山區 49,985元 花蓮中山路郵局0000000-0000000帳戶(黃仲靖)  108年12月25日下午9時11分許 苗栗縣○○市○○路000號「萊爾富」超商-苗栗新苗店 20,000元 辛○○犯三人以上共同詐欺取財罪，處有期徒刑壹年貳月。扣案SONY廠牌行動電話壹支（含插置之〇九二三三〇四六五五門號SIM卡壹枚），沒收之；未扣案犯罪所得新臺幣壹仟肆佰壹拾柒元，沒收之，於全部或一部不能沒收或不宜執行沒收時，追徵其價額。    108年12月25日下午9時7分許/臺北市文山區 49,985元   108年12月25日下午9時12分許 同上 20,000元         108年12月25日下午9時13分許 同上 20,000元         108年12月25日下午9時14分許 同上 16,200元         108年12月25日下午9時19分許 苗栗縣○○市○○路000號「統一」超商-大千店 20,000元         108年12月25日下午9時20分許 同上 5,000元   二 庚○○ 謊稱「瘋狂賣客」網路賣家，因操作疏忽導致被害人成為該店「VIP」客戶，要求被害人配合指示，至ATM操作以解除「VIP」身分，否則將遭扣款5800元，被害人受騙，至超商內操作ATM，自其國泰世華銀行帳戶內轉出 108年12月25日下午9時24分許/基隆市○○區○○街00號「OK」便利超商基隆東峰店（ATM） 29,999元 同上帳戶  108年12月25日下午9時29分許 苗栗縣○○市○○路00號「統一」超商-恭敬店 20,000元 辛○○犯三人以上共同詐欺取財罪，處有期徒刑壹年貳月。扣案SONY廠牌行動電話壹支（含插置之〇九二三三〇四六五五門號SIM卡壹枚），沒收之；未扣案犯罪所得新臺幣伍佰肆拾陸元，沒收之，於全部或一部不能沒收或不宜執行沒收時，追徵其價額。    108年12月25日下午9時36分許/基隆市○○區○○街00號「OK」便利超商基隆東峰店 8,985元   108年12月25日下午9時30分許 同上 10,000元（備註：起訴書所列10,005元，其中5元係誤將跨行提款手續費誤計入被告提領金額內）         108年12月25日下午9時43分許 苗栗縣○○市○○街00號大千綜合醫院-碧英紀念大樓門診院區  8,000元（備註同上）         108年12月25日下午9時54分許 苗栗縣○○市○○路000○0號「全家」超商-苗栗中山店 1,000元（備註同上）  


附表貳（不受理判決—被告己○○）
編號 被害人 詐騙手法 轉帳時間/地點  轉帳金額 轉入之人頭帳戶 提領時間 提領地點 提領金額  一 甲○○ 解除分期付款 108年12月31日下午4時46分許/臺中市太平區 48,345元 台中南屯路郵局0000000-0000000(賴書軒) 108年12月31日下午4時50分許 苗栗縣○○鄉○○路000號陽信銀行苗栗分行 20,000元  二 丙○○ 解除分期付款  108年12月31日下午4時49分許/臺北市北投區 29,985元 同上 108年12月31日下午4時50分許 同上 20,000元    108年12月31日下午5時2分許/臺北市北投區 29,985元  108年12月31日下午5時12分許 苗栗縣○○鄉○○路000號公館郵局  38,000元       108年12月31日下午5時13分許 同上  30,000元  三 乙○○  解除分期付款 108年12月31日下午5時19分許/基隆市 14,123元 同上 108年12月31日下午5時38分許 苗栗縣○○鄉○○00○0號統一超商-東館店 14,000元